臺灣宜蘭地方法院民事判決
111年度訴字第364號
原      告  張秀蓮    住宜蘭縣○○鄉○○村○○○巷00○0                          號
被      告  張錦鴻  
上列當事人間返還土地所有權狀事件,本院於民國111年10月5日
言詞辯論終結,判決如下:
    主  文
一、被告應將如附表所示土地所有權狀返還原告。
二、訴訟費用新臺幣1萬7,335元由被告負擔。
　　事實及理由
一、原告起訴主張：原告為如附表所示土地（下稱系爭土地）之
    共有人，及如附表所示土地所有權狀（下稱系爭所有權狀）
     所有人。原告前因被告稱欲協助申請農業休耕補助,遂將系
    爭所有權狀交付被告，然因原告已依土地法出售部分土地，
    欲將系爭所有權狀取回，以便辦理過戶等事宜，詎被告竟不
    願返還系爭所有權狀，無合法權源而占有之。為此，爰依民
    法第767條第1項規定提起本件訴訟。並聲明：如主文所示。
二、被告則以：目前雖持有原告所有之系爭所有權狀，但是系爭
    土地是屬於先人之遺產，而原告亦曾表示不欲繼承，嗣後卻
     又辦妥繼承登記，故原告應配合將繼承遺產分配事宜處理
    完畢等語，資為抗辯。並聲明：原告之訴駁回。 
三、原告起訴主張系爭所有權狀現由被告占有等情，為被告所不
    爭執，堪信原告上開主張為真實。原告進而主張，系爭所有
    權狀為原告所有，被告應將系爭所有權狀返還原告等情，被
    告則否認之，並以前詞為辯。 
四、得心證之理由 
  ㈠按聲請為土地權利變更登記之件，經該管直轄市或縣（市） 
    地政機關審查證明無誤，應即登記於登記總簿，發給土地所
    有權狀或土地他項權利證明書，並將原發土地權利書狀註銷
    ，或就該書狀內加以註明。土地法第75條第1項定有明文。
    又繼承人有數人時，在分割遺產前，各繼承人對於遺產全部
    為公同共有。且繼承人為2人以上，部分繼承人因故不能會
    同其他繼承人共同申請繼承登記時，得由其中1人或數人為
    全體繼承人之利益，就被繼承人之土地，申請為公同共有之
    登記。民法第1151條、土地登記規則第120條亦有明文。查
    系爭土地業經原告與其他繼承人以繼承為原因辦理公同共有
    繼承登記完竣，有系爭土地登記謄本在卷可稽（見本院卷第
    61頁至第91頁），依前述說明，自堪認定原告當可取得主管
    機關所核發之系爭所有權狀。
  ㈡另按以無權占有為原因，請求返還標的物者，占有人對標的
    物占有之事實無爭執，而僅以非無權占有為抗辯者，占有人
    自應就其取得占有係有正當權源之事實證明之。經查，系爭
    所有權狀既為原告所有，並現為被告占有，已如前述，惟被
    告未提出具體事證證明自己有占有系爭所有權狀的合法權源
    ，則被告即屬無權占有而侵害原告之權利，原告請求被告返
    還系爭所有權狀，即屬有據。
  ㈢至被告雖辯稱原告曾表示不要繼承，且先人財產也尚未分配
    完畢云云。然查，如前所述，原告既已就系爭土地辦妥公同
    共有繼承登記完竣，顯與被告所辯原告不要繼承等情不符，
    至於先人遺產如何分配則屬全體繼承人分割遺產之問題，與
    被告得否有權占有系爭所有權狀無涉。原告既因辦妥繼承登
    記而為系爭土地公同共有人並為系爭所有權狀之所有者，自
    可本於所有權請求返還系爭所有權狀。是以被告前揭所辯，
    即不足採。
五、綜上所述，原告依民法第767條第1項之規定，請求被告返還
    系爭所有權狀，為有理由，應予准許。訴訟費用並責由敗訴
    之被告負擔。
六、訴訟費用負擔之依據:民事訴訟法第78條。
中　　華　　民　　國　　111 　年　　10　　月　　19　　日
                  臺灣宜蘭地方法院民事庭
                      法　官　蔡仁昭
以上正本係照原本作成。
如對本判決上訴，須於判決送達後20日內向本院提出上訴狀。
如委任律師提起上訴者，應一併繳納上訴審裁判費。
中　　華　　民　　國　　111 　年　　10　　月　　19　　日
                      書記官　劉婉玉
附表
編號 不動產及權利範圍 宜蘭縣羅東地政事務所土地所有權狀(權狀字號) 1 宜蘭縣○○鄉○○段000地號土地所有權全部公同共有 102羅地字第019679號 2 宜蘭縣○○鄉○○段000地號土地所有權全部公同共有 102羅地字第019681號 3 宜蘭縣○○鄉○○段000地號土地所有權全部公同共有 102羅地字第019683號 4 宜蘭縣○○鄉○○段000地號土地所有權全部公同共有 102羅地字第019685號 5 宜蘭縣○○鄉○○段000地號土地所有權應有部分3分之1公同共有 102羅地字第019687號 6 宜蘭縣○○鄉○○段000地號土地所有權全部公同共有 102羅地字第019695號 7 宜蘭縣○○鄉○○段000地號土地所有權全部公同共有 102羅地字第019697號 8 宜蘭縣○○鄉○○段000地號土地所有權全部公同共有 102羅地字第019699號